【裁判字號】    95,小抗,5
【裁判日期】    950831
【裁判案由】    損害賠償
【裁判全文】
臺灣臺中地方法院民事裁定  95年度小抗字第5號
抗  告  人  第一商業銀行股份有限公司
法定代理人  甲○○
訴訟代理人  乙○○
相  對  人  丙○○
上抗告人與相對人間請求侵權行為損害賠償事件，對於本院沙鹿
簡易庭民國95年7月6日所為裁定 (95年度沙小字第639號)，提起
抗告，本院裁定如下：
    主    文
原裁定廢棄。
    理    由
一、按認抗告為有理由者，應廢棄原裁定，自為裁定，必要得命
    原法院或審判長更為裁定；對於簡易程序第一審裁判之抗告
    程序，準用第四編抗告程序之規定，此分別參照民事訴訟法
    第492條第2項及第436條之1第3項自明。次按管轄權之有無
    ，應依原告主張之事實，按諸法律關於管轄之規定而為認定
    ，與其請求之是否成立無涉。本件相對人依其主張，既係向
    契約履行地之法院起訴，按諸民事訴訟法第十二條規定，原
    第一審法院即非無管轄權。至相對人主張之契約是否真正存
    在，則為實體法上之問題，不能據為定管轄之標準。（最高
    法院65年台抗字第162號判例要旨可資參照）。
二、抗告意旨略以：抗告人係依侵權行為之損害賠償請求權提起
    本件訴訟，依民事訴訟法第15條第1項規定：因侵權行為涉
    訟者，得由行為地之法院管轄。所謂行為地，凡為一部實行
    行為或其一部行為結果發生之地皆屬之。本件相對人之侵權
    行為事實係其利用與古金水同財共居之夫妻關係，取得古金
    水資料而冒用訴外人古金水名義申請信用卡，並夥同他人持
    以消費等情，而相對人自民國88年7月5日至91年9月17日係
    居住在台中縣清水鎮○○里○○鄰○○路6巷52號，且抗告人
    於90年10月5日收到本件信用卡申請書，相對人在信用卡申
    請書上所填之戶籍地址、現居地址、帳單地址，均係上開地
    址，又抗告人於90年12月份至91年9月份帳單寄送地址均係
    上開地址，其中有3次繳款紀錄，是本件相對人之侵權行為
    之一部實行行為或其一部行為結果發生之地係在台中縣清水
    鎮○○里○○鄰○○路6巷52號，故本件侵權行為地係在鈞院
    沙鹿簡易庭管轄範圍，爰請求廢棄原裁定發回原法院審理云
    云，並提出信用卡申請書、信用卡帳單、本院94年度訴字第
    2550號刑事判決等影本為證。
三、經查，抗告人於原審係起訴主張相對人利用與古金水同財共
    居之夫妻關係，未經古金水之同意，取得古金水資料而冒用
    訴外人古金水名義向抗告人申請信用卡並持用之，由訴外人
    蕭幸昌在該信用卡背面偽簽古金水之姓名，並冒用古金水之
    名義前往特約商店消費或換取現金花用，其犯行業經本院94
    年度訴字第2550號刑事判決在案，相對人之上開行為致抗告
    人陷於錯誤而交付消費款予特約商店，致抗告人受有損害，
    而依民法第184條規定請求相對人負損害賠償責任等語，是
    本件應屬因侵權行為涉訟之情形，依民事訴訟法第15條第1
    項規定，得由行為地之法院管轄。又按所謂行為地，凡為一
    部實行行為或其一部行為結果發生之地皆屬之。查抗告人所
    主張相對人冒用其同居共財之夫古金水名義向抗告人申請信
    用卡之時間係在90年間，此有抗告人於原審所提出之本院94
    年度訴字第2550號刑事判決可稽，抗告人復主張相對人自88
    年7月5日至91年9月17日止係居住在台中縣清水鎮○○里○○
    鄰○○路6巷52號，此有抗告人於原審提出之戶籍謄本在卷
    可稽，又抗告人主張相對人以古金水名義申請信用卡之申請
    書上所填載之古金水戶籍地址、現居地址、帳單地址，均係
    上開地址，則依抗告人所主張之侵權行為事實之一部行為地
    係在台中縣清水鎮○○里○○鄰○○路6巷52號，依前揭規定
    ，本院沙鹿簡易庭就本件訴訟應有管轄權，至於抗告人所指
    相對人侵權行為是否果真存在及該侵權行為之一部行為地是
    否係在抗告人所指之台中縣清水鎮上址，則為實體法上之問
    題，不能據為定管轄之標準。原審未及查明，而以相對人住
    所地在屏東縣萬巒鄉○○村○○路3號，依民事訴訟法第1條
    第1項之規定，應由臺灣屏東地方法院管轄，依職權將抗告
    人提起之本件訴訟裁定移送臺灣屏東地方法院，尚有未洽。
    抗告人請求將原裁定廢棄，應認為有理由，爰由本院將原裁
    定廢棄。
四、依民事訴訟法第436條之1第3項、第492條第2項，裁定如主
    文。
中    華    民    國    95    年    8    月     31    日
                  民事第三庭    審判長  張瑞蘭
                                法  官  林靜芬
                                法  官  卓進仕
正本係照原本作成
本裁定不得再抗告。
中    華    民    國    95    年    8    月     31    日
                                書記官  陳惠鈴


司法院資訊處製作；財團法人民間司法改革基金會備份。
